臺灣桃園地方法院刑事裁定
111年度聲簡再字第5號
再審聲請人
即受判決人  李建豪



上列再審聲請人即受判決人因公共危險案件，對於本院於中華民
國109年11月27日所為之109年度交簡上字第185號刑事判決聲請
再審，本院裁定如下：
    主  文
再審之聲請駁回。
    理  由
一、按聲請再審，由判決之原審法院管轄，刑事訴訟法第426條
    第1項定有明文。又再審係對確定判決認定事實錯誤而設之
    救濟程式，應以確定判決為聲請再審之客體，方為適法，倘
    第一審判決曾經上訴之程式加以救濟，嗣於上訴審就事實已
    為實體審判認定並駁回上訴而告確定，則應以該第二審確定
    判決為聲請再審之對象。本件再審聲請人即受判決人李建豪
    （下稱聲請人）因公共危險案件，前經本院以109年度交簡
    上字第185號判決判處有期徒刑2月確定，故本件聲請再審之
    對象應為本院上開確定判決，合先敘明。
二、再審聲請意旨略以：聲請人經亞東紀念醫院精神鑑定，鑑定
    結果認…聲請人目前精神科臨床診斷為「1.適應障礙症，目
    前處於緩解狀態2.酒精使用障礙症3.輕度智能不足」…聲請
    人出生時呈現全身肌張力軟弱之症狀，此後各項生長發育里
    程碑較同儕遲緩，長期有構音問題，領有涉及聲音與言語構
    造及其功能之新制身心障礙證明，聲請人學齡時期學業成就
    不佳，成年後因學習能力與理解反應力不佳，工作無法持續
    ，直至十數年前覓得工作上需使用強酸化學物品而一般人較
    為排拒的機台操作工作後，尚能持續至今，前述表現符合「
    輕度智能不足」之診斷。…只是聲請人之智能不足乃長期狀
    態，並無藥物可將此病症治療…，推定被告為本案犯罪行為
    時，因受其罹患輕度智能不足之影響，致被告依其辨識而刑
    為之能力有所減損，達顯著減低之程度等語。因此表示希望
    有再審機會等語。
三、按刑事訴訟法第420條第1項第6款、第3項規定「有罪之判決
    確定後，因發現新事實或新證據，單獨或與先前之證據綜合
    判斷，足認受有罪判決之人應受無罪、免訴、免刑或輕於原
    判決所認罪名之判決者，為受判決人之利益，得聲請再審」
    、「第1項第6款之新事實或新證據，指判決確定前已存在或
    成立而未及調查斟酌，及判決確定後始存在或成立之事實、
    證據」。又所謂輕於原判決所認「罪名」，自與輕於原判決
    所宣告之「罪刑」有別，應係指與原判決所認罪名比較，其
    法定刑較輕之相異罪名而言。至於同一罪名之有無刑罰加減
    之原因，如自首、未遂犯、累犯等刑之加減，僅影響科刑範
    圍，但罪質不變，即非屬前揭法條所指罪名範圍，自不得據
    以再審（最高法院105年度台抗字第346號裁定意旨參照）。
四、經查：
　㈠按行為時因精神障礙或其他心智缺陷，致不能辨識其行為違
    法或欠缺依其辨識而行為之能力者，不罰。行為時因前項之
    原因，致其辨識行為違法或依其辨識而行為之能力，顯著減
    低者，得減輕其刑，刑法第19條第1項、第2項定有明文。是
    聲請人縱有精神障礙或其他心智缺陷，仍需個案判斷其行為
    時之辨識及控制行為之能力是否喪失或顯著降低，始能據以
    認定是否能依上開規定不罰或減輕其刑。然另案鑑定結果係
    認聲請人因受輕度智能不足之影響，致聲請人依其辨識而行
    為之能力有所減損，達顯著減低之程度，有上開亞東醫院鑑
    定報告可佐（見本院聲簡再卷第183頁），已難認聲請人於
    本院上開確定判決時有何致不能辨識其行為違法或欠缺依其
    辨識而行為之能力之情形，自無從依刑法第19條第1項為處
    斷。至聲請人是否因精神疾病影響，致其辨識行為違法及依
    其辨識而行為之能力顯著減低之情形，核屬聲請人得否適用
    刑法第19條第2項之規定減輕其刑，尚非變更原確定判決所
    認定之罪名，是聲請人所指，此部分僅是爭執同一罪名有無
    加減刑罰之原因，並非變更原確定判決所認罪名，而另成立
    法定刑較輕之相異罪名或得為聲請人無罪、免訴、免刑之判
    決，核與刑事訴訟法第420條第1項第6款、第3項所定再審事
    由相違，無從據以為聲請再審之新事實、新證據。再者，依
    上開精神鑑定報告之鑑定時間為110年12月21日，而依鑑定
    報告之記載，其係因於109年10月22日某時交付門號予詐騙
    集團成員而遭起訴，並受新北地院囑託而為另案之鑑定，惟
    觀諸本案發生之日期為106年11月15日，且被告犯罪行為係
    酒後駕車，其犯罪時間顯早於另案所發生之時間，且犯罪行
    為亦不同，當不得比附爰引上開鑑定報告而認本案犯行時亦
    有何刑法第19條第1、2項之情事，附此敘明。另聲請再審之
    案件，除顯無必要者外，應通知聲請人及其代理人到場，並
    聽取檢察官及受判決人之意見，刑事訴訟法第429 條之2 前
    段定有明文，而本院已通知檢察官及聲請人到場，並於110 
    年5月24日開庭聽取檢察官及聲請人意見，有本院訊問筆錄
    在卷可佐（見本院聲簡再卷第81頁至第82頁），已依法踐行
    上開程序，併此敘明。
　㈡綜上，聲請意旨以「發現新事實或新證據」為由聲請再審，
    惟與刑事訴訟法第420條第1項第6款之要件不合。從而，本
    件再審之聲請為無理由，應予駁回。
五、不得上訴於第三審法院之案件，其第二審法院所為裁定，不
    得抗告，刑事訴訟法第405條定有明文。又依刑事訴訟法第4
    55條之1第1項規定，適用簡易程序案件，經簡易判決處刑後
    ，對於簡易判決有不服者，固得上訴於管轄之第二審地方法
    院合議庭，惟經該管轄之第二審地方法院合議庭判決後，該
    案即告確定，不得再上訴於第三審法院，此觀刑事訴訟法第
    7編簡易程序之規定自明。聲請人對原確定判決聲請再審，
    係對管轄之第二審地方法院合議庭所為之確定判決聲請再審
    ，依據上開規定，對於本院駁回再審聲請之裁定，不得抗告
    ，附此敘明。
六、依刑事訴訟法第434條第1項，裁定如主文。
中　　華　　民　　國　　111 　年　　6 　　月　　15　　日
                  刑事第七庭　審判長法　官　陳佳宏
                                    法　官　陳昭仁
                                    法　官  方楷烽
以上正本證明與原本無異。
不得抗告。
                                    書記官　詹右辰
中　　華　　民　　國　　111 　年　　6 　　月　  17  　日